最高法院刑事判決　　　　　　　九十四年度台非字第二０七號
　　上　訴　人　最高法院檢察署檢察總長
　　被　　　告　甲○○
　　　　　　　　　　　　正路2.
上列上訴人因被告違反毒品危害防制條例案件，對於台灣新竹地
方法院中華民國九十三年十二月六日第一審確定判決（九十三年
度毒聲字第三六０號；聲請案號：台灣新竹地方法院檢察署九十
三年度聲觀字第二八八號），認為違法，提起非常上訴，本院判
決如下：
    主  文
原裁定撤銷。
檢察官之聲請駁回。
    理  由
非常上訴理由稱：「一按裁定得提起非常上訴者，須裁定與科刑
確定判決有同等效力者，方能為之，此有最高法院二十一年非字
第一五二號、四十四年台非字第四一號判例可供參考。本件台灣
新竹地方法院九十三年度毒聲字第三六０號觀察勒戒刑事裁定，
非屬程序上之裁定，其裁定之效力乃使被告送勒戒處所觀察、勒
戒，顯然與科刑確定判決有同等效力，且該裁定業已確定，自得
對之提起非常上訴，合先敘明。二本件由卷內當初被告涉嫌施用
毒品，所採集被告之指紋，經鑑定、比對之結果，被告係『陳運
祺』而非『甲○○』（見內政部警政署刑事警察局刑紋字第０九
四００一一九三三號鑑定書）。台灣新竹地方法院裁定令入勒戒
處所觀察勒戒之對象，應以檢察官聲請送觀察、勒戒之被告（即
該施用毒品者）為依據。該施用毒品者竟冒用『甲○○』名義應
訊，致檢察官以被冒名者之姓名、年籍聲請裁定將『被告』送勒
戒處所觀察、勒戒，則檢察官聲請裁定之對象應為被告之『人』
，即為實際應訊之該施用毒品者，而該院竟將非施用毒品者之『
甲○○』裁定令入勒戒處所觀察、勒戒，自有未受請求之事項予
以裁定之違誤（參照貴院九十年度台非字第一六０號判決意旨）
。三爰依刑事訴訟法第四百四十一條、第四百四十三條提起非常
上訴，以資糾正」等語。
本院按與科刑確定判決有同等效力之確定裁定，如發現有違背法
令情事，得提起非常上訴；又保安處分係對受處分人將來之危險
性所為拘束其身體、自由等之處置，以達教化與治療之目的，為
刑罰之補充制度，故依毒品危害防制條例所為觀察勒戒之確定裁
定，屬於拘束人身自由之保安處分，與科刑確定判決有同等之效
力，如有違背法令之情形，自得提起非常上訴。再除刑事訴訟法
有特別規定外，已受請求之事項未予判決，或未受請求之事項予
以判決者，其判決當然為違背法令，同法第三百七十九條第十二
款定有明文。且同法第二百六十六條規定起訴之效力不及於檢察
官所指被告以外之人，即所謂起訴對人之效力；而同法第二百六
十四條第二項第一款規定起訴書應記載被告之姓名、性別等資料
或其他足資辨別之特徵，係為特定刑罰權對象之用。惟檢察官起
訴之對象為被告其「人」，並非其「姓名」。上揭規定，於與科
刑確定判決有同等效力之觀察勒戒確定裁定，亦同其適用。卷查
，本件涉施用第二級毒品者為陳運祺，其於警詢及檢察官偵查，
均冒用「甲○○」之姓名，復在警詢及偵訊筆錄上偽簽「甲○○
」之署押，致檢察官誤認陳運祺為「甲○○」，而於偵訊後命具
保後釋放，繼之記載被告姓名為「甲○○」及其年籍資料，向原
法院聲請令入勒戒處所觀察、勒戒。然本件檢察官聲請觀察、勒
戒之對象仍為冒名接受偵訊之陳運祺，並非甲○○本人。原法院
審理時未傳喚陳運祺到庭，即逕對甲○○本人裁定令入勒戒處所
觀察、勒戒，於該裁定書送達甲○○本人後，甲○○發覺遭陳運
祺冒用姓名應訊，具狀提出告訴，案經台灣新竹地方法院檢察署
檢察官，認陳運祺所涉偽造文書罪嫌之行為，與台灣桃園地方法
院檢察署九十三年度偵字第一七七九三號起訴書記載之犯罪事實
具有連續犯關係，移送台灣桃園地方法院併案審理，有該署九十
四年度他字第五九號、九十四年度偵字第一０二號偵查卷宗可憑
。原法院竟對非檢察官聲請對象之甲○○本人裁定令入勒戒處所
觀察、勒戒，自有未受請求之事項予以判決之違法。案經確定，
且不利於被告，非常上訴意旨執以指摘，非無理由，應由本院將
原裁定撤銷，並將檢察官之聲請駁回，以資糾正。
據上論結，應依刑事訴訟法第四百四十七條第一項第一款但書，
判決如主文。
中　　華　　民　　國　九十四　年　　八　　月　二十六　日
                      最高法院刑事第十一庭
                          審判長法官  洪　清　江
                                法官  石　木　欽
                                法官  李　伯　道
                                法官  韓　金　秀
                                法官  林　勤　純
      本件正本證明與原本無異
                                      書  記  官
中　　華　　民　　國　九十四　年　　九　　月　　二　　日
                                                      V
